【裁判字號】    97,交抗,73
【裁判日期】    971230
【裁判案由】    違反道路交通管理處罰條例聲明異議
【裁判全文】
臺灣高等法院花蓮分院交通事件裁定      97年度交抗字第73號
抗  告  人
即受處分人  甲○○
上列抗告人即受處分人因違反道路交通管理處罰條例案件，不服
中華民國97年9月23日臺灣花蓮地方法院97年度交聲字第205號裁
定，提起抗告，本院裁定如下：
    主  文
原裁定及原處分均撤銷。
甲○○汽車駕駛人，行經有燈光號誌管制之交岔路口闖紅燈，處
罰鍰新臺幣壹仟捌佰元，並記違規點數參點；又汽車駕駛人，駕
駛汽車有不服從交通勤務警察或依法令執行交通指揮、稽查任務
人員之指揮或稽查，處罰鍰新臺幣玖佰元，並記違規點數壹點。
    理  由
一、原處分意旨略以：抗告人即受處分人（下稱抗告人）甲○○
    於民國（下同）97年5月2日上午7時2分許，駕駛車牌號碼HX
    8-352號重型機車，行經花蓮市中正國小正門口，嗣起駛前
    由東往西方向直接貫穿設有交通號誌之三岔路口（中正、榮
    正街口），違規闖紅燈，經花蓮縣警察局花蓮分局執勤員警
    當場攔車取締，惟駕駛人不願出示證件資料受檢，逕自駛離
    現場，而依法製單舉發受處分人違規。案移原處分機關，以
    抗告人有駕車行經有燈光號制之交岔路口闖紅燈行為，依處
    罰條例第53條第1項處罰鍰新臺幣（下同）1,800元；及違反
    處罰條例之行為，拒絕停車接受稽查而逃逸，依處罰條例第
    60條第1項，處罰鍰3,000元，並各記違規點數3點及1點。
二、原裁定意旨略以：抗告人有違規闖越紅燈及未出示證件逕自
    離去違規等情，業經舉發員警杜羅莊到庭證述明確及舉發路
    段現場圖、照片2幀可據，而駁回抗告人之聲明異議。
三、抗告意旨略以：抗告人係於中正路號誌旁斑馬線前放小孩上
    學，於中正路上號誌尚為綠燈時左轉榮正街，並無違規闖越
    紅燈情事；嗣抗告人在榮正街50公尺處遭警攔檢時，即停車
    接受盤問，並向警員解釋並無闖紅燈，因抗告人之女上學在
    即，經詢問警員可否先行離去，警員未表示意見，亦未制止
    抗告人離開，或要求抗告人出示證件，足見抗告人並無拒絕
    停車接受稽查而逃逸之意圖，爰請求撤銷原處分云云。
四、按汽車駕駛人，行經有燈光號誌管制之交岔路口闖紅燈者，
    處1千8百元以上5千4百元以下罰鍰；汽車駕駛人，駕駛汽車
    有不服從交通勤務警察或依法令執行交通指揮、稽查任務人
    員之指揮或稽查者，處9百元以上1千8百元以下罰鍰；汽車
    駕駛人有第53條、第60條第2項第1款之情形者，除依原條款
    處罰鍰外，並各記違規點數3點及1點，處罰條例第53條第1
    項、第60條第2項第1款、第63條第1項第3款、第1款亦分別
    定有明文。經查：
（一）抗告人在交岔路口闖紅燈之行為，業經查獲警員杜羅莊於
      原法院具結證稱明確，再參酌舉發路段現場圖及照片，警
      員杜羅莊值勤站立之位置，確可觀察系爭三岔路口號誌轉
      換、停止線及斑馬線之情形，且其受有交通安全規則及違
      規取締之專門訓練，又與抗告人素不相識，亦無怨隙，於
      具結後所為之證述，衡情尚客觀中立，所述抗告人闖越紅
      燈違規情事應堪採信，抗告人仍執前詞置辯，要無可採。
（二）不服從交通勤務警察稽查部分，抗告人雖抗辯其有聽到哨
      聲，但不知是在吹伊，且其既已停車接受警員詢問，何有
      拒絕出示證件，當場駕車離去之違規事實云云，惟證人杜
      羅莊於原法院證稱：當時伊向異議人吹警笛，異議人的女
      兒轉過頭看伊一下，但異議人並未停車，繼續駛入榮正街
      ，伊本想記下車號，逕行舉發，但怕異議人沒看到伊，所
      以伊就追上去，大約在榮正街50、60公尺處將異議人攔下
      ，並告知違規情事，異議人否認，伊和異議人解釋約半分
      鐘到一分鐘，異議人說他要趕著送小孩上學，異議人跟伊
      說你記下車號，然後異議人直接就走了，當時異議人沒有
      經過我同意就離開等語（見原法院卷第31-32頁），核與
      抗告人自承因急於載送小孩上學而直接離開等語（原法院
      卷第30頁）相符。警員杜羅莊當時既在執行交警勤務，且
      追趕至榮正街50、60公尺處攔停抗告人，並告以違規情事
      ，自欲進行稽查或取締行為，抗告人雖停車而無逃逸之事
      實，然未經警員同意即逕行離去，致員警僅得依逕行舉發
      方式處理，其行為實與不服從警員指揮或稽查之情形相同
      ，抗告人有不服從交通勤務警察指揮或稽查之違規事實，
      亦堪認定。
（三）綜上，抗告人確於上開時、地，有騎乘機車「闖紅燈、不
      服從交通勤務警察指揮或稽查」之違規事實，而符合上開
      處罰條例第53條第1項、第60條第2項第1款、第63條第1項
      第1款及第3款之規定。而抗告人於警員欄停時既已停車，
      尚難認其有逃逸之事實，原處分機關以受處分人「違反處
      罰條例之行為，拒絕停車接受稽查而逃逸」，而依處罰條
      例第60條第1項處罰，與事實不合；原裁定未依處罰條例
      第60條第2項第1款之規定予以裁罰，誤引第60條第1項而
      維持原處分，均有未當，抗告意旨指摘原裁定不當，為有
      理由，應由本院將原處分及原裁定均撤銷，並自為裁定如
      主文所示。
據上論斷，應依道路交通管理處罰條例第89條、道路交通案件處
理辦法第25條、第26條，刑事訴訟法第413條，裁定如主文。
中    華    民    國    97    年    12    月    30    日
                      審判長法  官  何方興
                            法  官  王紋瑩
                            法  官  林鳳珠
以上正本證明與原本無異。
本件不得再抗告。
                            書記官  陳有信
中    華    民    國    97    年    12    月    30    日


司法院資訊處製作；財團法人民間司法改革基金會備份。
